【裁判字號】    97,訴,116
【裁判日期】    970513
【裁判案由】    強盜
【裁判全文】
臺灣屏東地方法院刑事判決               97年度訴字第116號
公  訴  人  臺灣屏東地方法院檢察署檢察官
被      告  丙○○
                    現另案
選任辯護人  鄭淑貞律師（法律扶助律師）
被      告  乙○○
                    現於臺灣高雄看守所
選任辯護人  李靜怡律師（法律扶助律師）
上列被告因強盜案件，經檢察官提起公訴（96年度偵字第7119號
）及併案審理（臺灣高雄地方法院檢察署96年度偵字第27800 號
），本院判決如下：
    主  文
丙○○、乙○○共同犯攜帶兇器強盜罪，各處有期徒刑柒年陸月
，扣案之半罩式安全帽貳頂、口罩壹個、黑色外套貳件、手套壹
只、黑色七分褲、咖啡色牛仔長褲各壹條、黑藍色背包壹個、開
山刀壹把，均沒收；又共同犯攜帶兇器強盜罪，各處有期徒刑柒
年陸月，扣案之半罩式安全帽貳頂、口罩壹個、黑色外套貳件、
手套壹只、黑色七分褲、咖啡色牛仔長褲各壹條、黑藍色背包壹
個、開山刀壹把，均沒收；各應執行有期徒刑捌年陸月，扣案之
半罩式安全帽貳頂、口罩壹個、黑色外套貳件、手套壹只、黑色
七分褲、咖啡色牛仔長褲各壹條、黑藍色背包壹個、開山刀壹把
，均沒收。
    事  實
一、丙○○與乙○○共同意圖為自己不法所有而基於強盜之犯意
    聯絡，由乙○○騎乘懸掛車號NF2-261 號車牌之機車搭載丙○○，於：
(一)民國96年9 月23日4 時50分許，前往屏東縣屏東市○○路66
    號「全家便利超商」，由乙○○在外把風接應，丙○○持其
    所有客觀上對人之生命、身體構成威脅屬兇器之開山刀1 把
    進入店內，對店員甲○○嚇稱搶劫，以脅迫至使不能抗拒，
    而命其開啟收銀機及抽屜，搜刮現金新台幣（下同）2 萬2
    千元，得手後坐上在超商門口把風之乙○○所騎乘之上開機
    車逃逸。
(二)96 年9月26日5 時6 分許，前往屏東縣萬丹鄉○○路○段2
    號「OK便利超商」，由乙○○在外把風接應，丙○○持上揭
    開山刀進入店內，嚇令店員丁○○交出財物，以脅迫至使不
    能抗拒，命其開啟收銀機，取走現金1,815 元及櫃子內峰牌
    香菸8 包，得手後坐上在超商門口把風之乙○○所騎乘之上
    開機車逃逸。
    嗣為警循線於96年9 月28日上午10時許，持搜索票在高雄縣
    大寮鄉○○路44之11號乙○○住處扣得渠2 人所有作案用之
    半罩式安全帽2 頂、口罩1 個、黑色外套2 件、手套1 只、
    黑色七分褲、咖啡色牛仔長褲各1 條、黑藍色背包1 個、開
    山刀1 把及上揭車牌1 面等物。
二、案經屏東縣警察局屏東分局報請臺灣屏東地方法院檢察署檢
    察官偵查起訴。
    理  由
壹、證據能力部分
一、按被告以外之人於審判外之言詞或書面陳述，除法律有規定
    者外，不得作為證據，刑事訴訟法第159 條第1 項定有明文
    。本件證人丁○○於警詢中之供證，係被告以外之人於審判
    外之言詞陳述，被告乙○○之選任辯護人已明示不同意作為
    證據使用，自不得作為證據。
二、按被告以外之人於偵查中向檢察官所為之陳述，除顯有不可
    信之情況外，得為證據，刑事訴訟法第159 條之1 第2 項定
    有明文。本件證人丁○○於96年12月5 日、97年1 月9 日偵
    查中之供證，均經依法具結，且現階段刑事訴訟法規定，檢
    察官代表國家偵查犯罪、實施公訴，依法有訊問被告、證人
    及鑑定人之權，而實務運作時，檢察官偵查中向被告以外之
    人所取得之陳述，原則上均能遵守法律規定，不致違法取供
    ，其可信度極高。再者，上開證人業於本院審判中到庭詰問
    供證，已賦予被告乙○○行使反對詰問之機會，是上開證人
    於偵查中經具結之供證，自得作為證據。
貳、實體部分
一、訊據被告丙○○對於上開犯罪事實供承不諱，核與證人即被
    害人甲○○、丁○○於偵查及本院審理中供證之情節相符，
    並有其作案用之安全帽1 頂、口罩1 個、黑色外套1 件、手
    套1 只、黑色七分褲1 條、黑藍色背包1 個、開山刀1 把及
    上揭車牌1 面扣案可佐，足認其自白與事實相符，應堪信採
    。事證明確，被告丙○○犯行洵堪認定。
二、另訊之被告乙○○矢口否認有上開強盜犯行，辯稱：伊當時
    人均在家中睡覺，並未與丙○○外出作案云云。經查：
(一)證人甲○○固於偵查中結證稱：在外接應之歹徒有戴安全帽
    及口罩，因當天有下雨，未看清楚其長相等語（屏東地方法
    院檢察署96年偵字第7119號卷第21頁；高雄地方法院檢察署
    96年偵字第27800 號卷第229 頁），且經本院勘驗96年9 月
    26日「OK便利超商」之監視錄影光牒，因畫面模糊無法看出
    接應歹徒之長相，有本院勘驗紀錄附卷可憑（本院卷第68頁
    背面）。惟證人即被害人丁○○於偵查及本院審理中均具結
    供證：搶劫時有刻意去看外面接應之人，由其眼神及體型可
    以指認就是乙○○等語（上開屏檢卷第21頁；雄檢卷第227
    頁；本院卷第69、70頁），參以被告丙○○亦結稱：這二件
    強盜案，接應之人均是穿扣案之乙○○所有之黑色外套及咖
    啡色牛仔長褲等語（本院卷第71、72頁），益徵證人丁○○
    之指認無訛。再者，被告乙○○復坦承有與丙○○於96 年9
    月28日凌晨共犯高雄市三民區○○○路151 號「統一超商」
    及高雄縣鳳山市○○路221 號「統一超商」之強盜案件等情
    （上開雄檢卷第24頁），觀之該二件超商強盜案件之作案手
    法及穿著俱與本案2 次強盜案件相同，時間亦極相近，更足
    認被告乙○○確涉犯本案。
(二)證人即共同被告丙○○固證稱：這兩件強盜案件是伊與綽號
    「敏仔」之人去作的，伊是拿乙○○之衣褲給「敏仔」穿云
    云。惟其於警詢時初否認強盜犯行，供稱：本案可能是與其
    體格相仿之「敏仔」去作的云云（屏東分局警卷第3 、4 頁
    ），於本院審理中亦供證：「敏仔」身材比較像我等語（本
    院卷第71頁背面），「敏仔」身材既與丙○○相仿，則其體
    型較瘦，與被告乙○○之體型微胖明顯有異，證人丁○○更
    無誤認之虞。況被告丙○○何以會拿體型不同之乙○○之衣
    褲讓「敏仔」穿著去強盜財物，亦有違常情。足認證人丙○○所證，係迴護被告乙○○之詞，並不足採。
(三)被告乙○○之選任辯護人固以：被告乙○○既坦認上開高雄
    地區之2 件強盜案件，足見其並非恣意否認犯行，被告乙○○確未涉犯本件2 次強盜犯行云云置辯。然被告乙○○之所
    以坦認該2 件強盜案件，實係因被害人即鳳山市○○路221
    號統一超商店員戊○○已指認其涉案，且共同被告丙○○亦
    指認其參與，並無答辯之空間所致。而本件2 次強盜犯行，
    被告丙○○初亦否認，至其為被害人呂宗瀚、丁○○指認涉
    案後才坦承犯行，而因丙○○自始均未指認被告乙○○涉犯
    本件2 次強盜犯行，被告乙○○主觀上認有抗辯之機會，方
    矢口否認犯行，自不能以其坦承高雄地區2 件強盜犯行，即
    遽予推論其未涉犯本案。
    綜上，被告乙○○所辯，洵屬卸責之詞，並不足取。事證明
    確，其犯行亦堪認定。
三、查扣案之開山刀，質地堅硬，刀刃鋒利，足以對人之生命、
    身體構成威脅，自屬兇器。被告2 人持以強盜財物，核其2
    次犯行，均係犯刑法第330 條第1 項之加重強盜罪。被告所
    為上開2 次加重強盜犯行間，犯意個別，應予分論併罰。再
    被告2 人間有犯意聯絡及行為分擔，皆為共同正犯。審酌被
    告2 人年青力壯，不思以己力賺取所需，竟持刀強盜商家財
    物，嚴重危害社會治安，行為誠屬不該，被告丙○○雖坦認
    犯行，但刻意迴護被告乙○○，被告乙○○自始未坦承犯行
    ，均未見有悔意，及被告2 人於強盜過程並未傷人等一切情
    狀，分別量處如主文所示之刑，並定其應執行刑。扣案之半
    罩式安全帽2 頂、口罩1 個、黑色外套2 件、手套1 只、黑
    色七分褲、咖啡色牛仔長褲各1 條、黑藍色背包1 個、開山
    刀1 把，分別係被告2 人所有之物，且供本件2 次強盜犯行
    所用之物，爰均依刑法第38條第1 項第2 款規定宣告沒收。
據上論斷，應依刑事訴訟法第299 條第1 項前段，刑法第28條、
第330 條第1 項、第51條第5 款、第38條第1 項第2 款，判決如
主文。
本案經檢察官陳俊宏到庭執行職務。
中    華    民    國    97    年    5     月    13    日
                  刑事第三庭 審判長 法  官  吳永宋
                                    法  官  春生
                                    法  官  趙家光
以上正本證明與原本無異。
如不服本判決應於收受本判決送達後十日內向本院提出上訴書狀，
其未敘述上訴理由者，並得於提起上訴後十日內向本院補提理由
書狀（均須按他造當事人之人數附繕本）「切勿逕送上級法院」
中    華    民    國    97    年    5     月    13    日
                                    書記官  陳勃諺
附錄本案論罪科刑條文
中華民國刑法第330條第1項
犯強盜罪而有第 321 條第 1 項各款情形之一者，處 7 年以上有
期徒刑。


司法院資訊處製作；財團法人民間司法改革基金會備份。
